【裁判字號】    90,交抗,272
【裁判日期】    900830
【裁判案由】    違反道路交通管理處罰條例
【裁判全文】
臺灣高等法院交通事件裁定                          九十年度交抗字第二七二號
    抗  告  人
    即受處分人  甲○○
右抗告人因違反道路交通管理處罰條例案件，不服臺灣台北地方法院九十年度交聲字
第一０號，中華民國九十年七月十三日裁定，提起抗告，本院裁定如左：
        主  文
抗告駁回。
        理  由
一、抗告意旨略以﹕（一）高速公路警員執行測速之方法，通常是將警車置於彎道後
    方，由車內警員操控測速雷達，待駕駛人轉彎發現警察取締時，再由另一名警員
    手持交通指揮棒示意違規車輛駕駛人靠路肩接受開單處罰。證人即舉發警員陳維
    禎竟聲稱：「．．．當時我坐在車子裡檢測，伸手欄停他不停，又鳴擴音器並顯
    示警示燈．．．」云云。核其所述已悖常理，原審主觀草率之採認實違經驗法則
    。（二）受處分人所駕車輛是國產福特天王星，車齡老舊；而警車之年份、性能
    均優於國產車，為眾所週知，依該警員證稱當日車流量不大，則坐在車內若伸手
    攔檢受處分人不停，在鳴警笛、擴音器之情況下，行駛中車輛必會禮讓，再輔以
    性能優於受處分人之汽車，受處分人絕無逃逸之可能，原審卻聽信警員片面之陳
    述，據為裁定之依據，亦悖法理。（三）受處分人所舉證人之證詞有出入，乃係
    因事隔數月，證詞僅係依稀彷彿，僅供參酌，不足為認定之依據。豈能以渡假當
    天究係一輛、兩輛抑三輛車同行，或有無小孩一同前往而定取捨，原審未盡調查
    之能事，遽依證人不實之陳述而駁回受處分人之異議，其認事用法顯有違誤。
二、原裁定略以﹕
（一）本件受處分人甲○○於民國八十九年八月二十日下午三時五十二分許，駕駛世
      煌交通有限公司所有車號Ｂ五－五三六號營業小客車，沿國道一號高架橋北上
      行駛，途經北上二十五公里限速時速一００公里路段，因以時速一百一十七公
      里速度超速行駛，經內政部警政署國道高速公路警察局第一警察隊汐止分隊警
      員陳維禎以測速雷達測得超速，經攔停、鳴擴音器、顯示警示燈示意受處分人
      停車停車受檢，詎受處分人竟拒絕停車受檢，加速逃逸，陳維禎見狀，一路尾
      隨，受處分人另在北上二十五公里至二十一公里處連續三次以上任意變換車道
      未顯示方向燈告知前後車輛，並保持安全距離而影響行車安全，復行駛路肩一
      次而加速逃逸，警員陳維禎攔停未果，遂記下受處分人所駕駛汽車車號，並以
      無線電查詢該車車號、廠牌、顏色均相符後，乃以受處分人違反上開高速公路
      交通管制規則第五條第一項前段、修正前同條例第九條第一項第二款、第十二
      款、第十一條規定，先後四次違反修正前道路交通管理處罰條例第三十三條第
      一項規定，掣單舉發；嗣世煌交通有限公司於應到案日期前向原處分機關申訴
      駕駛人為受處分人而非該車所有人，經原處分機關函請原舉發單位調查結果，
      認受處分人先後四次違反修正前道路交通管理處罰條例第三十三條第一項規定
      之行為，於八十九年十月十九日以北市裁三字第駕裁二二－Ｚ0000000
      0號裁決書就受處分人超速行駛、不服公路警察之稽查取締而逃逸行為，依修
      正前道路交通管理處罰條例第三十三條規定、第八十五條第二項從輕裁處受處
      分人罰鍰六千元，並依修正前同條例第六十三條第一項第一款規定，記違規點
      數二點；復於同日以北市裁三字第駕裁二二－Ｚ00000000號裁決書就
      受處分人行駛路肩、任意變換車道未顯示方向燈三次以上影響行車安全之行為
      ，依道路交通管理處罰條例第三十三條、第八十五條第二項從輕裁處受處分人
      罰鍰六千元，並依同條例第六十三條第一項第一款規定，記違規點數二點。
（二）訊之受處分人雖矢口否認有右開違規行為，辯稱：八十九年八月二十日為星期
      日，適逢農曆中秋佳節，是日上午十時許，攜同家屬驅車至汐止市○○路新山
      夢湖農場渡假及烤肉，不可能發生違規行為，且警員瞬間肉眼難看清車號，而
      依中秋節假日車流研判，無法蛇行於高速公路上，顯然係警員氣憤而刻意扭曲
      之報復作法云云，然查右開事實業據證人即警員陳維禎到庭證述明確，雷達測
      速器經檢驗合格之事實，並有經濟部標準檢驗局雷達測速儀檢定合格證書可考
      ；又以證人與受處分人夙無仇隙，斷無任意指摘誣陷受處分人之理，且行駛於
      高速公路上之車輛如非真有超速行駛或其他違規行為，衡情警員不會隨意指揮
      攔截汽車停車受檢，更不會因攔截未果而隨後追趕，既已隨後追趕，為便於舉
      發自當慎重注意車牌號碼，經警員陳維禎以無線電查詢，顏色、廠牌均相符合
      。則警員舉發違誤之機率甚小；況陳維禎乃目擊證人，並已到庭在法院面前以
      言詞證述本件訴訟上之待證事實－即受處分人有上開違規事實，在無任何證據
      資料顯示證人所為供述偏頗下，已足使法院確信原處分機關所認定受處分人有
      右開違規事實，且交通警察掣單舉發違反道路交通管理處罰條例所列之違規事
      實，本質上為行政處分，係公務員基於職務上之權力，依法就特定之具體事件
      所為之具公法上效果之單方面行政行為，基於公務員為公法上行為具有公信力
      之原則，該行政行為當可被推定為真正，其據以依法處分之事實認定亦為正確
      無誤。
（三）受處分人雖舉證人即新山夢湖農場負責人廖建智到庭證稱：受處分人於八十九
      年八月二十日下午有至新山夢湖農場烤肉，約於當日下午六時許離開等語。另
      證人江明發亦證稱：當天早上十時許，有與受處分人及蕭麗英、陳明村等友人
      去上址烤肉，下午五時許離開，回到家約七時等語。然互核證人所述相互間及
      與受處分人之陳述，對於當天究竟一輛車或二輛車或三輛車前往農場烤肉、有
      無小孩一同前往、晚餐在何處吃、何時返家等各點互有出入，已難採信，且違
      規時間係八十九年八月二十日，為農曆為八十九年七月二十一日，距離中秋節
      尚有三星期之久，受處分人指違規時間適逢中秋節亦有誤會，故證人廖建智、
      江明發所證，尚難為有利於受處分人之認定。認受處分人之違規行為明確，而
      駁回受處分人之異議。
三、按證據之證明力屬於事實審法院自由判斷職權，僅其所為判斷，仍應受經驗法則
    與論理法則之支配。又認定犯罪事實所憑之證據，並不以直接證據為限，即綜合
    各種間接證據，本於推理作用，為認定犯罪事實之基礎，如無違背一般經驗法則
    ，尚非法所不許（最高法院五十三年台上字第二０六七號、四十三年台上字第六
    九０號判例參照）。
四、經查：舉發當時只有警員陳維禎一人，固經陳維禎證述在卷（見原審筆錄第二十
    三頁），然受處分人所指一人測速，另一人攔車取締之舉發方式，是否即係常態
    ，已非無疑，縱認無訛，亦不能推認陳維禎所指之「單勤」，即不得作為舉發之
    方法。況陳維禎伸手欄停受處分人未果後，已另鳴擴音器並顯示警示燈，衡諸實
    際與經驗法則並無不合。次查，駕駛技術因人而異，車況較差及車子較舊，亦可
    能因駕駛技術而補正速度之不足，違規逃逸者，為免被舉發更違規超車、行駛路
    肩，更合常情。受處分人以其車況不如警車，警車不可能追趕不及，而認警員之
    證述不可採信，即與非可採。
五、再查，原審不但訊問舉發員警陳維禎，對受處分人所提之證人廖建智、江明發亦
    一一加以訊問，已對受處分人有利及不利之情形一併注意；原審訊問結果，以證
    人江明發、農場負責人廖建智與受處分人三人之陳述，對於當天究竟一輛車或二
    輛車或三輛車前往農場烤肉、有無小孩一同前往、晚餐在何處吃、何時返家等各
    點已互有出入，且違規時間八十九年八月二十日係農曆八十九年七月二十一日，
    距中秋節尚有三星期之久，與受處分人所指之中秋節亦有不符；並以交通警察舉
    發之違規事實，係公務員基於職務上之權力，依法就特定之具體事件所為之具公
    法上效果之單方行政行為，基於公務員為公法上行為具有公信力之原則，該行政
    處分即為有效，另參酌員警與受處分人並無嫌隙，雷達測速器已經檢定合格證且
    有電腦資料查詢記錄簿可按，說明警員之證言並不違背經驗法則與論理法則，認
    證人廖建智、江明發所言，難為有利於受處分人之依據，認定受處分人有違規行
    為，而駁回受處分人之異議，經核並無不合，受處分人仍執詞抗告，指摘原裁定
    不當，為無理由，應予駁回。
據上論斷，應依道路交通案件處理辦法第十九條，刑事訴訟法第四百十二條，裁定如
主文。
中    華    民    國       九十      年     八      月      三十        日
                              臺灣高等法院刑事第七庭
                                  審判長法  官  吳  啟  民
                                        法  官  蘇  隆  惠
                                        法  官  林  瑞  斌
右正本證明與原本無異。
不得再抗告。
                                        書記官  丁  淑  蘭
中    華    民    國       九十      年     八      月      三十        日


司法院資訊處製作；財團法人民間司法改革基金會備份。
